【裁判字號】    89,重訴,351
【裁判日期】    890612
【裁判案由】    第三人異議之訴
【裁判全文】
臺灣高雄地方法院民事判決  八十九年度重訴字第三五一號
    原      告  丙○○
                甲○○
                乙○○
    右三人共同
    訴訟代理人  吳剛魁律師                住高雄市○○○路三六六號九樓
    被      告  寶島商業銀行股份有限公司  設高雄市前金區○○○路二六七號
    法定代理人  陳國和        .
    訴訟代理人  黃挺維        .
    被      告  台灣省合作金庫            住台北市○○區○○路七十七號
    訴訟代理人  孫文正        .
右當事人間請求第三人異議之訴事件，本院判決如左：
    主      文
    事      實
    理      由
中      華      民      國    八十九    年      六      月     十二     日
                                臺灣高雄地方法院民事第二庭
~B法  官  陳信伍
右正本證明與原本無異。
如不服本判決，應於送達後廿日內，向本院提出上訴狀。
~B書記官  李梅芬
中      華      民      國    八十九    年      六      月     十二     日
就  鈞院八十九年度重訴字第三五一號第三人異議之訴事件，依法提出答辯事：
      訴之聲明
一、請求將原告之訴駁回。
二、訴訟費用由原告連帶負擔。
      事實及理由
一、被告於民國八十九年五月五日奉到  鈞院通知及原告起訴狀繕本乙份，查本件原
    告起訴意旨謂座落高雄縣阿蓮鄉○○○段六筆土地（地號：254-37、254-38、25
    4-42、260、260-1、260-2 ）係其與第三人簡清慧共同共有，權利範圍為四分之
    三。然依民法第七五八條規定，不動產物權，依法律行為而取得、設定、喪失及
    變更者，非經登記，不生效力。依物權登記主義，所有權之取得非經登記，不生
    效力。查本案系爭標的於民國七十五年五月二十五日由第三人簡清慧因買賣取得
    所有權全部，並於同年六月九日完成登記在案（證一）。今原告主張系爭標的係
    其與第三人簡清慧共同共有，然從土地登記謄本中可看出原告之主張依法無據。
二、另被告於民國八十九年一月四日聲請假扣押第三人簡清慧所有之土地（即本案系
    爭之標的），係依據土地登記謄本所載之所有權人而聲請查封，依法並無錯誤。
    原告依強制執行法第十五條排除被告強制執行之權利，顯無理由。為此依法答辯
    ，狀請
鈞院鑒核，判決如訴之聲明，以維法治。
    謹    狀
就  鈞院八十九年度重訴字第三五一號第三人異議之訴事件，謹續辯論如左：
一、不動產物權，依法律行為而取得、設定、喪失及變更者，非經登記，不生效力，
    民法第七五八條定有明文。而土地法第四三條所謂依本法所為之登記有絕對效力
    ，係為保護第三人起見，將登記事項賦予絕對真實之公信力，最高法院五０年台
    上字第九二九號亦著有判例。
二、稱信託者，謂委託人將財產權移轉或為其他處分，使受託人依信託本旨，為受益
    人之利益或為特定之目的，管理或處分信託財產之關係，信託法第一條固有明定
    。惟信託法於民國八十五年一月二十六日公布前，民法雖無關於信託行為之規定
    ，然因私法上法律行為而成立之法律關係，非以民法有明文規定者為限，苟法律
    行為之內容不違反強行規定或公序良俗，即應賦予法律上之效力。斯時實務上認
    為，信託行為係指委託人授與受託人超過經濟目的之權利，而僅許可其於經濟目
    的範圍內行使權利之法律行為而言。就其外部關係言，受託人固有行使超過委託
    人所受與之權利，就委託人與受託人之內部關係言，受託人仍應受委託人所授與
    權利範圍之限制（最高法院六十六年台再字第四二號判例參照）。
三、而信託人將不動產移轉登記與受託人後，信託人固得隨時終止信託契約，但在信
    託人終止信託契約，將不動產移轉登記與信託人之前，就對外關係言，該不動產
    仍屬受託人所有，故如受託人因負債被強制執行查封，信託人不得主張不動產乃
    係信託人所有，提起本訴以排除強制執行（最高法院八十六年度台上字第三一九
    ０號判例參照）。按原告等人起訴理由中不外主張其係依信託關係將訟爭標的登
    記於簡清慧名下，並於民國八十九年二月二日終止信託契約，並請求將本案訟爭
    標的所有權四分之三移轉於原告丙○○名下，然依被告查封時之土地登記簿登記
    之所有權人為執行債務人簡清慧，可見訟爭之土地產權仍屬執行債務人簡清慧所
    有，原告既非所有權人自無足以排除強制執行之權利。另即使原告與第三人簡清
    慧存在信託關係屬實，原告亦僅得依據信託關係，享有請求第三人簡清慧返還訟
    爭標的所有權之債權而已，本案訟爭標的之所有權人既為執行債務人簡清慧，原
    告即無足以排除強制執行之權利。
四、綜上，原告之主張顯無理由，懇請  鈞院明鑒，賜判如訴之聲明，實為德便。
      謹      狀
為依法提出答辯事
      訴之聲明
一、請求駁回原告之訴。
二、訴訟費用由原告連帶負擔。
      事實及理由
按以應登記或註冊之財產權為信託者，非經信託登記，不得對抗第三人。信託法第四
條第一項設有明文。本件系爭土地乃應登記之財產，原告雖主張信託登記於第三人簡
清慧，惟查並未辦妥信託登記，核前規定，自不得對抗答辯人，故原告自無足以排除
強制執行之權利，不得提起第三人異議之訴。為此，狀請
鈞院鑒核，判決如答辯人訴之聲明，以維法治。
      謹      狀


司法院資訊處製作；財團法人民間司法改革基金會備份。
